臺灣雲林地方法院民事裁定             100年度監宣字第76號
聲  請  人  王玉堂
相  對  人  王秀雲
關  係  人  王玉池
上列聲請人聲請監護宣告事件，本院裁定如下：
    主    文
宣告王秀雲（女、民國○○年○○月○○日生、國民身分證統一編號：
Ｚ000000000號）為受監護宣告之人。
選定王玉堂（男、民國○○年○○月○○日生、國民身分證統一編號：
Ｚ000000000號）為受監護宣告人之監護人。
指定王玉池（男、民國○○年○○月○○日生、國民身分證統一編號：
Ｚ000000000號）為會同開具財產清冊之人。
聲請費用新臺幣壹仟元由受監護宣告之人負擔。
    理    由
一、聲請意旨略以：聲請人王玉堂為相對人大哥，關係人王玉池
    則為相對人二哥。相對人自民國71年03月22日起因患有智能
    障礙，經送醫診治至今仍不見起色，近日甚且已因精神障礙
    或其他心智缺陷，致不能為意思表示或受意思表示，或不能
    辨識意思表示之效果。爰依民法第14條第1 項、民事訴訟法
    第597 條第1 項之規定，聲請對其為監護之宣告，並依民法
    第1111條之規定，指定聲請人為相對人之監護人，暨指定關
    係人王玉池為會同開具財產清冊之人等語。
二、按對於因精神障礙或其他心智缺陷，致不能為意思表示或受
    意思表示，或不能辨識其意思表示之效果者，法院得因本人
    、配偶、四親等內之親屬、最近一年有同居事實之其他親屬
    、檢察官、主管機關或社會福利機構之聲請，為監護之宣告
    。受監護宣告之人應置監護人；法院為監護之宣告時，應依
    職權就配偶、四親等內之親屬、最近一年有同居事實之其他
    親屬、主管機關、社會福利機構或其他適當之人選定一人或
    數人為監護人，並同時指定會同開具財產清冊之人。法院為
    前項選定及指定前，得命主管機關或社會福利機構進行訪視
    ，提出調查報告及建議。監護之聲請人或利害關係人亦得提
    出相關資料或證據，供法院斟酌。法院選定監護人時，應依
    受監護宣告之人之最佳利益，優先考量受監護宣告之人之意
    見，審酌一切情狀，並注意下列事項：(一)受監護宣告之人之
    身心狀態與生活及財產狀況。(二)受監護宣告之人與其配偶、
    子女或其他共同生活之人間之情感狀況。(三)監護人之職業、
    經歷、意見及其與受監護宣告之人之利害關係。(四)法人為監
    護人時，其事業之種類與內容，法人及其代表人與受監護宣
    告之人之利害關係，民法第14條第1 項、第1110條、第1111
    條、第1111條之1 分別定有明文。
三、經查，聲請人上開主張，業據其提出戶籍謄本、親屬系統表
    、中華民國殘障手冊影本、財團法人佛教慈濟綜合醫院大林
    分院斗六門診部醫療診斷證明書等件為證，且相對人經本院
    法官在鑑定人即財團法人佛教慈濟綜合醫院大林分院醫師董
    俊良前呼喚其姓名未有反應，並經鑑定人董俊良醫師鑑定稱
    ：個案目前語言表達及理解測驗皆無法完成，如提供輔助工
    具，個案亦無法使用，對於語言也沒有辦法複誦，或其他任
    何學習亦無法進行，綜上評估，個案目前無法處理日常生活
    事務，需他人從旁協助，其生活功能、認知功能均重度缺損
    ，又個案目前智力及生活適應功能並無法表達其自由意志，
    亦無法獨立生活，其精神狀況已達因精神障礙或其他心智缺
    陷，致不能意思表示或受意思表示，或辨識其意思表示效果
    之程度等語，有鑑定筆錄在卷可稽，堪信聲請人之主張屬實
    。本院審酌上情，認為相對人對外界言語或舉止均無反應，
    而無法表達其內心意思，其日常生活起居需完全仰賴他人協
    助照顧，已達不能為意思表示或受意思表示之情狀，故聲請
    人聲請對相對人為監護之宣告為有理由，應予准許。
四、次查，聲請人王玉堂為受監護宣告人大哥，其父王坤城已歿
    ，受監護宣告人未婚無子女，另有其母王陳審、胞姊呂王沚
    璇、胞妹王淦榆、胞弟王玉柱，並經其等表示同意由聲請人
    擔任受監護宣告人之監護人之情，則據聲請人陳述明確，並
    有戶籍謄本、親屬系統表、同意書等件附卷可參。本院審酌
    上情，並考量受監護宣告人雖尚有其母王陳審健在，惟其患
    有重度肢障，且屆至高齡，顯不適於擔任受監護宣告人之監
    護人，而聲請人係受監護宣告人大哥，並有意願擔任受監護
    宣告人之監護人，平日亦係由其負責照顧受監護宣告人之生
    活起居及協助處理相關事務等情狀，認聲請人應有監護受監
    護宣告人之能力，並適於任之，是由聲請人王玉堂任監護人
    ，符合受監護宣告人王秀雲之最佳利益，爰依前揭規定，選
    定聲請人王玉堂為受監護宣告之人王秀雲之監護人。另本院
    參酌關係人王玉池為受監護宣告人二哥，且有擔任會同開具
    財產清冊之人之意願，有前揭同意書在卷可查，爰依上揭規
    定，指定關係人王玉池為會同開具財產清冊之人。
五、依民事訴訟法第608 條第1 項，裁定如主文。
中    華    民    國  100     年    10    月    28    日
                   家事法庭     法  官  黃瑞井
正本係照原本作成。
如不服本裁定關於選定監護人及指定會同開具財產清冊之人等部
分，應於送達後十日內向本院提出抗告狀，並繳納抗告費新臺幣
1,000 元；其餘關於宣告監護之部分，不得抗告。
中    華    民    國  100     年    10    月    28    日
                                書記官  鄭國銘
【附錄】：
‧民法第1099條
監護開始時，監護人對於受監護人之財產，應依規定會同遺囑指
定、當地直轄市、縣（市）政府指派或法院指定之人，於二個月
內開具財產清冊，並陳報法院。
前項期間，法院得依監護人之聲請，於必要時延長之。
‧民法第1099條之1
於前條之財產清冊開具完成並陳報法院前，監護人對於受監護人
之財產，僅得為管理上必要之行為。